【裁判字號】    98,訴,1513
【裁判日期】    981207
【裁判案由】    偽造文書等
【裁判全文】
臺灣彰化地方法院刑事判決  98年度訴字第1513號
公  訴  人  臺灣彰化地方法院檢察署檢察官
被      告  戊○○
上列被告因贓物案件，經檢察官提起公訴（97年度偵字第10212
號），本院判決如下：
    主  文
戊○○故買贓物，處有期徒刑陸月，如易科罰金，以新台幣壹仟
元折算壹日。
    事  實
一、戊○○明知丙○○(綽號「徐阿」，本院另行通緝中）以不
    詳門號之電話，撥打至其位於雲林縣北港鎮好收里口庄4-1
    號住處，向其兜售之全新日立牌冷氣6台（乙○○所有，市
    價新臺幣[下同]共27萬8100元）及全新855型龍門沙發、L型
    沙發各一組（甲○○所有，市價約四萬元）等物品均係向他
    人詐欺取得之贓物，其竟貪圖小利，而基於故買贓物之犯意
    ，於民國97年10月23時前之某時，以低於通常市價之價格18
    萬元向丙○○購買上開冷氣，丙○○同意前開價格出售該冷
    氣並附隨上開沙發二組予戊○○。於同年月24日某時，丙○○僱請不知情之貨運司機丁○○載運上開冷氣及沙發至雲林
    縣北港鎮○○路○路財神廟前，與戊○○會面後，並依戊○○指示而轉載該冷氣及沙發至雲林縣北港鎮好收里口庄3號
    旁之空地，將該冷氣及沙發卸下交付戊○○，戊○○隨即於
    同日在上址五路財神廟前，先給付買賣價金10萬元予丙○○
    ，餘款8萬元，則於同日晚上某時，由丙○○至戊○○上址
    住處收取。嗣乙○○、甲○○因丙○○失去行蹤而無法聯繫
    ，未能收取丙○○購買上開冷氣及沙發等貨款，方知受騙，
    經報警而循線查獲上情。
二、案經彰化縣警察局員林分局報告臺灣彰化地方法院檢察署檢
    察官偵查起訴。
    理  由
一、證據能力部分：按被告以外之人於審判外之言詞或書面陳述
    ，除法律有規定者外，不得作為證據，刑事訴訟法第一五九
    條第一項固有明文。然此審判外之陳述，經當事人於審判程
    序同意作為證據，法院審酌該言詞陳述或書面陳述作成時之
    情況，認為適當者，亦得為證據；當事人、代理人或辯護人
    於法院調查證據時，知有第159條第1項不得為證據之情形，
    而未於言詞辯論終結前聲明異議者，視為有前述之同意，同
    法第159條之5亦有明定。本案之供述證據及非供述證據之證
    據能力，經檢察官及被告於本院審理時均未爭執，且迄辯論
    終結前，亦未爭執前揭證據之證據能力，依刑事訴訟法第15
    9條之5第2項規定，視為同意使用前揭證據，且經本院審酌
    後述引用之各項證據均非非法取得，亦無證明力明顯過低之
    情形，且經於審判期日依法進行證據之調查、辯論，被告於
    訴訟上之程序權，已受保障，因認各該證據，均具證據能力
    ，合先敘明。
二、訊據被告戊○○固自承有於前揭時、地，收受丙○○詐欺取
    得之上開冷氣及沙發等物及先後交給丙○○10萬元及8萬元
    等事實，惟矢口否認故買贓物之犯行，並辯稱：伊不知道丙○○搬來的上開物品係贓物，伊沒有向丙○○購買贓物，只
    是讓丙○○暫時寄放，伊交給丙○○10萬元及8萬元（共18
    萬元），是丙○○表示其有急用，向伊借款的云云。惟查：
    (一)丙○○假冒他人名義虛設店面，藉此向甲○○、乙○○詐
      騙上開沙發及冷氣等物品乙節，業據證人即共同被告丙○○於警詢及偵查時證述在卷（見警卷第1至3頁、偵卷第48
      頁），核與證人即被害人甲○○、乙○○分別於警詢及偵
      訊時證述情節相符（警卷第6-10頁、偵卷第8頁），復有
      警卷所附上揭存放贓物及載運贓物之自小客車之照片及贓
      物認領保管單等件可稽。足認，上開冷氣及沙發等物品，
      確係丙○○詐騙取得之贓物無訛。
    (二)被告辯稱上開沙發及冷氣等物為丙○○寄放在伊上址處，
      伊不知道上開物品係丙○○詐欺取得之贓物，18萬元係伊
      借貸予丙○○之借款云云。然查：證人丙○○於警詢時證
      稱：伊向被告稱有6台全新冷氣可以賣予被告，被告說如
      果是新台幣18萬元之價格就向伊購買。價格議定後，伊就
      將冷氣及沙發等物品再去賣予被告及寄放沙發。伊係在當
      日(即98年10月24 日)載運貨物至被告指定之放置地點，
      待回到五路財神廟停車場後，在被告駕駛之白色豐田牌上
      之轎車收取10 萬元，當晚再至被告家中索取尾款8萬元等
      語(警卷第1至3頁)；復於偵訊中結證：伊向甲○○、乙○○各詐騙之上開沙發及冷氣，以總價18萬元同時出售予被
      告，不是分開賣的；伊於吃飯時經朋友介紹認識被告，未
      曾向被告借錢，被告亦未曾借錢給伊，也不曾透過朋友關
      係與被告有金錢往來或金錢糾紛；伊詐騙之前，被告曾表
      示需要家電、傢俱，所以在詐騙得手後，就打電話詢問被
      告是否需要上開全新冷氣及沙發，被告則說好，伊也向被
      告表示上開沙發及冷氣係向他人佯稱開卡拉OK店而詐騙取
      得之，被告沒有拒絕，而直接說要買，問伊多少錢，請伊
      賣便宜一點，最後以18萬元成交，運送費由伊支付，並約
      在雲林縣北港鎮五路財神廟前，將上開貨品運準備交給被
      告，當時被告開白色豐田廠牌到該廟，看貨一下，要伊跟
      被告車輛載至某處老式四合院外之庭院(即警卷尋獲贓物
      之處)卸貨，被告沒叫伊搬到屋內，被告叫伊到該廟等其
      拿錢，過約半小時，被告也到該廟，拿10萬元給伊，並表
      示餘款8萬元，叫伊當日晚上至上址卸貨處收款，事後帶
      警察查獲上開物品，被告已將上開物品搬至屋內。伊沒有
      寄放上開冷氣及沙發在被告上址處，係被告向伊購買取得
      的。伊向被害人詐騙之沙發2組等物，原價約5萬4千元，
      冷氣6台約30至31萬元等語(偵卷第48至53頁)。又證人於
      警詢及偵訊中所述情節，互核一致，與被告間並無仇恨過
      節，復於偵訊時具結證言，其應無甘冒偽證罪之處罰，自
      無誣陷被告之必要，且關於運送上開物品之過程，業經證
      人丁○○於警訊及本院審理時證述明確，亦核與證人丙○○證述內容吻合，堪認證人丙○○前開指證，應可採信。
      徵以被告於警訊時供承：綽號徐阿（指丙○○）用行動電
      話000000 0000號與伊聯絡，說伊那邊有6台全新冷氣，一
      次購買可以算20萬元，最後約定以20萬元向徐阿購買上開
      冷氣，並送一組沙發送給伊處使用，伊是向綽號徐阿購買
      的。97年10月24日10時多，徐阿載上開物品至伊指定地點
      卸貨，當時先給徐阿10萬元，當晚再去伊家向伊收8萬元
      。同年10月27日約徐阿在員林公園見面時，徐阿也坦承有
      賣伊上開物品等語（警卷第4-5頁），並經本院審理中勘
      驗上開警詢光碟結果認為被告回答與上開警詢筆錄所載內
      容相符，且被告於訊問過程坦承向綽號「徐阿」男子即丙○○以18萬元購買本案冷氣，該18萬元並非借款，警方並
      無教被告要指稱其向丙○○購買冷氣等情，有本院98年11
      月20日之勘驗筆錄在卷可考，被告辯稱：警詢筆錄係警察
      教伊這樣說比較輕云云，自非屬實。參以被告於警詢時陳
      稱：伊於1年多前曾與向綽號「徐阿」之男子(即丙○○)
      喝酒，有留過電話。伊不知道綽號「徐阿」之男子之真實
      姓名與年籍，也不知道該名男子住何處云云（警卷第5頁
      ）；復於偵查時供承：伊與丙○○係做生意喝酒認識的，
      二人認識時伊不知丙○○之職業為何等語(偵卷第7頁)，
      核與證人丙○○所述吻合，足見被告與丙○○初次見面曾
      一同餐飲而已，僅有一面之緣，被告對丙○○之真實姓名
      、年籍、住所、信用、交往背景等情形，無所知悉或所悉
      有限，是彼等間交情淡薄甚明。被告對丙○○瞭解有限下
      ，竟輕率未予詢問物品來源、出貨證明、存放時間及其他
      相關問題下，即提供其場所供丙○○寄放上開價值不斐之
      物品，卻甘負保管及損毀故障之風險責任，同一時間尚出
      借金額不小之18萬元予丙○○，未言明償還方式、時間、
      利息，亦未訂立借據或相關書面憑據，故被告前揭辯稱，
      顯與事理常情有違，自難採信。據此，被告以市價約六成
      之不相當價格，向非一般商店或批發店家之販售者即丙○○出價來購買上開全新物品，若非如丙○○所述被告已明
      知上開物品係詐欺取得之贓物，但依通常一般人之經驗法
      則及常情以觀，亦可輕易判斷上開物品係來路不明之贓物
      甚明，難謂無所認識，被告既可認識上開物品係贓物，仍
      故意予以買受，自應成立故買贓物之犯行。故被告前揭辯
      解，乃臨訟卸責之詞，難以憑信。
    (三)至於被告聲請傳喚證人丁○○，欲證明於該名證人卸貨時
      ，被告不在現場及被告並未拆箱云云，經證人丁○○於審
      判中具結證述：於97年10月24日，丙○○請伊載運物品，
      伊依指示先載到北港五路財神廟休息，後再將車開至一住
      家廣場卸貨，卸貨後伊與丙○○就回去了。在五路財神廟
      時，有人與丙○○說話，但因伊距離較遠，不確定是誰，
      也不清楚談話內容等語（本院於98年11月20日審判筆錄第
      4-5頁）。故證人丁○○僅能證明當日卸貨情形，對於被
      告前開主張待證事實並不清楚，自難為被告有利之認定。
      綜上所述，本案事證明確，被告故買贓物犯行，洵堪認定
      ，應依法論科。
三、核被告戊○○所為，係犯刑法第349條第2項之故買贓物罪。
    爰審酌被告故買贓物，增加追查犯罪之困難，其犯後猶卸詞
    否認犯行，態度難認良好，惟考量其無前科，有臺灣高等法
    院被告前案紀錄表可考，其素行尚稱良好，暨衡量其犯罪動
    機、品行、手段、生活狀況及智識程度，與故買贓物之價值
    等一切情狀，量處如主文所示之刑，並諭知易科罰金之折算
    標準。
據上論斷，依刑事訴訟法第299條第1項前段，刑法第349條第2項
、第41條第1項前段，刑法施行法第1條之1，判決如主文。
本案經檢察官蕭有宏到庭執行職務。
中    華    民    國    98    年    12    月    7    日
                  刑事第六庭    審判長法  官  王義閔
                                      法  官  鄭舜元
                                      法  官  張德寬
以上正本證明與原本無異。
如不服本判決應於收受判決後10日內向本院提出上訴書狀，並
應敘述具體理由。其未敘述上訴理由者，應於上訴期間屆滿後
20日內向本院補提理由書(均須按他造當事人之人數附繕本)
「切勿逕送上級法院」。
告訴人或被害人對於判決如有不服具備理由請求檢察官上訴者，
其上訴期間之計算係以檢察官收受判決正本之日期為準。
中    華    民    國    98    年    12    月    7     日
                                      書記官  黃得翔
附錄本案論罪科刑法條全文：
中華民國刑法第349條
（普通贓物罪）
收受贓物者，處 3 年以下有期徒刑、拘役或 5 百元以下罰金。
搬運、寄藏、故買贓物或為牙保者，處 5 年以下有期徒刑、拘
役或科或併科 1 千元以下罰金。
因贓物變得之財物，以贓物論。


司法院資訊處製作；財團法人民間司法改革基金會備份。
